臺灣嘉義地方法院民事判決
110年度嘉簡字第146號
原      告  林美滿  

被      告  蘭潭市民大樓管理委員會

法定代理人  馬嘉琍  
訴訟代理人  鄭翔文  
上列當事人間請求侵權行為損害賠償事件，本院於民國110年8月
12日言詞辯論終結，判決如下：
    主      文
原告之訴及假執行之聲請均駁回。　
訴訟費用由原告負擔。　　
    事實及理由
一、原告主張略以：
（一）原告於民國109年9月3日上午與朋友至蘭潭市民大樓轉角
      處小自由餐廳用餐，約11時左右用餐完畢，行經蘭潭市民
      大樓中庭外騎樓，因地面高低差約15公分，地磚花色相同
      ，又無明顯標誌或止滑條設計，導致原告摔傷，受有右側
      股骨骨折之傷害，當時雖有三位女性路人熱心協助仍無法
      扶起，遂呼叫大樓管理員邱秋源先生幫忙，扶至朋友車內
      載送返家，原不以為意，想說休息幾天就好，無奈左側股
      骨越來越疼痛，遂於同年9月10日至戴德森醫療財團法人
      嘉義基督教醫院（下稱嘉基）急診住院，隔天9月11日施
      行復位固定手術，9月14日出院。
（二）原告受傷後雖經嘉義基督教醫院急診給予治療，並經後續
      門診追蹤及復健，惟目前仍時感疼痛，行動力大不如前，
      本件被告對公共設施疏未注意安全，未標示容易識別之標
      誌，對原告造成傷害之事實，自應對原告負損害賠償責任
      ，爰依民法第184條第1項、第193條第1項、第195條第1項
      之規定，提起本件訴訟等語。
（三）原告得請求新臺幣（下同）212,642元之範圍及金額：
     1.醫療費用15,642元：原告因傷至嘉基就診支出之醫療費
       用15,642元。
     2.看護費用77,000元：依診斷證明書載住院5天並遵醫囑需
       專人照護1個月，合計35天，均由親人照護，計請求77,0
       00元（計算式：2,200元×35天＝77,000元）。
     3.工作損失20,000元：原告薪資每月44,800元，請病假一
       個月追扣薪餉22,066元，請求工作損失20,000元。
     4.精神慰撫金100,000元：原告遭逢摔倒受傷，受有前揭傷
       害，飽受病痛折磨，無法工作，生活無法自理，醫師囑
       咐專人照顧1個月，宜休養3個月，身心受創甚鉅，爰請
       求精神慰撫金100,000元。
（四）按建築法第43條第2項規定：「建築物設有騎樓者，其地
      平面不得與鄰地之騎樓地平面高低不平。」，市區道路條
      例第9條規定：「市區道路兩旁建築物之騎樓及無遮簷人
      行道地平面，應依照市區道路及附屬工程設計標準及配合
      道路高程建造，不得與鄰接地平面高低不平。」再依嘉義
      市騎樓設置標準第5條第1項第1款規定：「騎樓地面應與
      人行道齊平，無人行道者，應高於道路邊界處十公分至二
      十公分，表面舖裝應平整，不得裝置任何台階或阻礙物。
      」由上述規定均可看出被告負有過失無疑等語。　
（五）原告於110年8月12日言詞辯論期日庭呈今年5月後照片，
      被告有去作小斜坡，用黃漆標示，由此可證，若被告之建
      築是對的，後來為何要去修改等語。
（六）並聲明：
    1.被告應給付原告212,642元，及自起訴狀繕本送達被告之
      翌日起至清償日止，按年息5％計算之利息。
    2.訴訟費用由被告負擔。
    3.前項請求原告願供擔保，請准宣告假執行。
二、被告則答辯略以：
（一）依據原告之書狀所述，原告係在109年9月3日在蘭潭市民
      大樓騎樓自述有摔倒，且依據診斷證明書就診日期是109
      年9月10日，自述時間與就診時間有差距，是否為這次事
      故所致，無從認定，並且因地面高低差之一個情形，了解
      過後，從大樓落成迄今，若真有設計不良情形，應該有相
      關案件或情事發生。
（二）原告主張說磁磚花花有高低落差無法辨識，但人在行走時
      要注意行走路線之狀況，這是應盡之注意義務，且原告自
      述是磁磚部分，磁磚部分也沒有故意想要導致經過之人受
      傷之部分，而高低差部分，大樓一定都有相關機關來勘驗
      過，若有違規，直接就會要求要做更正，而不是從落成後
      一直遺留到現在。所謂應設警示標語部分，亦無法律明文
      規定每個地方都要特別有標示要注意落差，一般人在使用
      行進自己也有義務要注意避免滑倒。
（三）另就原告有無跌倒情事，因當天並未有管委會之人員目睹
      原告跌倒，係路人告知原告跌坐路旁，故請警衛協助攙扶
      上車，而被告對原告說明之跌坐位置及醫療單據無意見。
      至於原告於110年8月12日言詞辯論期日庭呈之照片是今年
      5月份之照片，基本上這是與去年事故無關，不能作這樣
      連結等語。
（四）並聲明：請求駁回原告之訴。
三、得心證之理由：
（一）原告主張於109年9月3日上午約11時左右，於行經蘭潭市
      民大樓大門前與鄰近轉角處空間，如本院卷第9、10頁畫
      圈處跌倒，並由同行友人及蘭潭市民大樓管理員幫忙攙扶
      ；原告嗣於109年9月10日至嘉基急診診斷為「右側股骨頸
      骨折」，於當日住院，並於隔天9月11日施行復位固定手
      術，9月14日出院等情，惟被告所不爭，並有照片2張、嘉
      基109年9月14日診斷證明書等件在卷可佐（見本院卷第9
      至13頁），應堪信為真正。
（二）按因故意或過失，不法侵害他人之權利者，負損害賠償責
      任，民法第184條第1項前段定有明文。依民法第184條第1
      項前段規定，侵權行為之成立，須行為人因故意過失不法
      侵害他人權利，亦即行為人須具備歸責性、違法性，並不
      法行為與損害間有因果關係，始能成立，且主張侵權行為
      損害賠償請求權之人，對於侵權行為之成立要件應負舉證
      責任。就歸責事由而言，無論行為人因作為或不作為而生
      之侵權責任，均以行為人負有注意義務為前提，在當事人
      間無一定之特殊關係之情形下，行為人對於他人並不負一
      般防範損害之注意義務（最高法院100年度台上字第328號
      判決意旨參照）。經查：
    1.原告雖主張蘭潭市民大樓門口外如本院卷第9、10頁畫圈
      處有高低落差約15公分，有違反建築法第43條第2項規定
      ：「建築物設有騎樓者，其地平面不得與鄰地之騎樓地平
      面高低不平。」，市區道路條例第9條規定：「市區道路
      兩旁建築物之騎樓及無遮簷人行道地平面，應依照市區道
      路及附屬工程設計標準及配合道路高程建造，不得與鄰接
      地平面高低不平。」，及嘉義市騎樓設置標準第5條第1項
      第1款規定：「騎樓地面應與人行道齊平，無人行道者，
      應高於道路邊界處十公分至二十公分，表面舖裝應平整，
      不得裝置任何台階或阻礙物。」等規定，然此經本院函詢
      主管機關即嘉義市政府，經嘉義市政府以110年4月14日府
      工使字第1105008415號函覆略以：本案經查蘭潭市○○○○○○
      ○鄰○○○○○○○000000號使用執照竣工圖標示為空地型沿街步
      道式開放空間與頂蓋型沿街步道式開放空間，非屬騎樓及
      無遮簷人行道設置規定範疇，係為使用執照之開放空間用
      途等語，並檢附許文仁建築師事務所壹樓平面圖（見本院
      卷第107至117頁）。準此，被告大樓大門前與鄰近轉角處
      空間並非屬騎樓及無遮簷人行道設置規定範疇，自無原告
      所主張違反建築法第43條第2項、市區道路條例第9條即嘉
      義市騎樓設置標準第5條第1項第1款之情事。
    2.次查，原告雖又主張被告大樓大門前如本院卷第9、10頁
      畫圈處有高低落差約15公分，地磚花色相同，被告未以明
      顯標誌或標語提醒注意落差，或使用止滑條為有過失云云
      ，然原告並未具體指明被告負有以標誌或標語提醒注意落
      差，或使用止滑條之作為義務之依據為何，僅空言指稱被
      告負有此注意義務，原告主張難認有遽。
    3.再查，原告雖主張其受有「右側股骨頸骨折」係因110年9
      月3日在蘭潭市民大樓大門前如本院卷第9、10頁畫圈處跌
      倒所致，惟為被告所否認，自應由原告負舉證之責任。此
      經本院函詢嘉基，經嘉基以110年4月28日戴德森字第1004
      00166號函覆略以：本院係於109年9月10日經X光檢查確診
      病人林美滿受有「右側股骨頸骨折」傷害，惟無法確認病
      人於何時受傷。依病人當時所受之前開傷害傷勢而言，病
      人受傷當下應會非常疼痛致無法行走。經治療後，病人目
      前已恢復行走，惟會遺留輕微跛行之後遺症等語（見本院
      卷第119頁）。是以，本件原告跌倒之時間為109年9月3日
      ，與原告於同年月10日前往嘉基急診確診上開傷勢之時間
      ，已經距離7天，則原告上開傷勢是否確為110年9月3日當
      日跌倒所致，已非無疑。再參酌原告上開傷勢依嘉基上開
      回函可知受傷當下應會非常疼痛致無法行走，然原告卻未
      於跌倒當日或次日就醫診治，而係相隔多日，遲至110年9
      月10日始前往嘉基急診就醫，則難認原告所受上開傷勢與
      110年9月3日跌倒一事有因果關係。
    4.從而，雖原告當天確於蘭潭市民大樓大門前如本院卷第9
      、10頁畫圈處跌倒，然原告並未舉證證明被告大樓究竟就
      原告於該處跌倒受傷，有何故意或過失之情事，以及原告
      所受右側股骨頸骨折傷勢與原告於前開時地跌倒間之因果
      關係，故原告主張被告就其所受傷勢，應負侵權行為損害
      賠償責任，即無理由。
四、綜上所述，原告依民法第184條第1項、第193條第1項、第19
    5條第1項規定，請求被告給付原告212,642元及自起訴狀繕
    本送達翌日起至清償日止，按年息5％計算之利息，為無理由
    ，應予駁回。原告之訴既經駁回，其假執行之聲請即失所附
    麗，應併駁回，併此敘明。
五、本件事證已臻明確，兩造其餘攻擊防禦方法及所提證據，核
    與判決結果不生影響，爰不逐一論駁，併此敘明。
六、訴訟費用負擔之依據：民事訴訟法第78條。
中　　華　　民　　國　　110 　年　　8 　　月　　25　　日
                  臺灣嘉義地方法院嘉義簡易庭
                                  法　官　陳寶貴
以上正本係照原本作成。
如對本判決上訴，須於判決送達後20日內向本庭（嘉義市○○路00
0○0號）提出上訴狀（均須按他造當事人之人數附繕本）。如委
任律師提起上訴者，應一併繳納上訴審裁判費。
中　　華　　民　　國　　110 　年　　8 　　月　　25　　日
                                  書記官  江靜盈